【裁判字號】    96,重上更(二),79
【裁判日期】    970701
【裁判案由】    偽造有價證券
【裁判全文】
臺灣高等法院臺中分院刑事判決    96年度重上更(二)字第79號
上  訴  人  臺灣臺中地方法院檢察署檢察官
被      告  庚○○
            甲○○
共      同
選任辯護人  林萬生律師
            劉  喜律師
上列上訴人因被告偽造有價證券等案件，不服臺灣臺中地方法院
90年度訴字第998號中華民國92年1月27日第一審判決（起訴案號
：臺灣臺中地方法院檢察署89年度偵字第20522 號），提起上訴
，前經本院判決後，由最高法院第二次發回更審，本院判決如下
：
    主    文
上訴駁回。
    理    由
一、公訴意旨略以：緣辛○○係前保證責任臺中市第四信用合作
    社（下稱臺中四信，民國84年4月9日由中興商業銀行購併）
    理事主席，梁水盛（已歿）、己○○（84年3月10日至86年1
    0 月間）係總經理，戴穗豊係副總經理；壬○○係臺中四信
    復興分社經理，張宗仁、林登立、陳雲昌、子○○係臺中四
    信復興分社放款、徵信經辦人員；江維清、陳智勇、楊志隆
    、莊大慶係臺中四信總社業務部經理及不動產擔保物估價調
    查員，均為受臺中四信全體社員之委託，負責審核、徵信及
    經辦放款業務之人（辛○○、己○○、戴穗豊、壬○○、林
    登立、陳雲昌、子○○等人經檢察官另移送臺灣臺中地方法
    院併案審理）。被告庚○○、證人戊○○（戊○○部分經檢
    察官另移送臺灣臺中地方法院併案審理）係萬家村建設股份
    有限公司（下稱萬家村公司）負責人及總經理；被告甲○○
    為被告庚○○之妻並為萬家村公司之監察人。被告2 人有下
    列之犯罪行為：
  (一)萬家村公司於82年間在南投縣中寮鄉興建房屋出售，同年底
    被告庚○○之胞弟李忠訓欲拆夥、退股，被告庚○○急需支
    付退股金新臺幣（下同）1億元給李忠訓，乃於83年1月間經
    由臺中四信復興分社經辦林登立及萬家村公司總經理戊○○
    2 人引介，與臺中四信總經理梁水盛協議，同意由臺中四信
    提供無擔保信用貸款及不動產擔保貸款融資2億2千萬元予被
    告庚○○。被告庚○○即提供萬家村公司所有、登記於乙○○名下之南投縣中寮鄉○○○段第216 地號土地（下稱二重
    溪段216 號土地），為臺中四信設定第二順位抵押權〔第一
    順位由第一商業銀行股份有限公司草屯分行（下稱第一銀行
    草屯分行）設定3億7千100萬元，核貸 3億900萬元〕。但為
    規避(1)信用合作社法第37條準用銀行法第33條之3 暨主管機
    關財政部83年6月14日台財融第831982667號函規定：信用合
    作社對同一人或同一關係人之授信限額，對同一營利法人之
    授信總餘額最高以1億6千萬元為限，其中無擔保授信總餘額
    以3千萬元為限。(2)臺中四信81年1月16日81年度第1 次社務
    會議決議：對每一社員之授信總額最高以 8千萬元，無擔保
    授信總額最高以 2千萬元為限。(3)臺中四信授信權責劃分辦
    法規定：總經理及理事主席審核無擔保授信放款最高 1千萬
    元及分社經理授信放款最高 6百萬元之權限等規定及中央存
    保公司之金融檢查。被告庚○○、同案共犯戊○○與臺中四
    信復興分社經理壬○○、經辦林登立等人竟共同謀議，先由
    被告庚○○、甲○○提供知情之親友王邦福、丁○○○、乙○○、王宏文、及員工戊○○、文崑崙、蔡清惠、劉原宏及
    蔡素珍等9 人名義，及以不知情之癸○○之名義，加入臺中
    四信成為社員，並交付印鑑章或由萬家村公司代為刻製印章
    ，赴台中四信復興分社辦理對保手續，再由被告庚○○、甲○○以上開人頭名義於83年1月21日辦理入社，同年1月27日
    辦理借款申請，而偽造癸○○名義之借款申請書提出申請，
    足生損害於癸○○，並冒用癸○○名義簽發借款本票提出於
    臺中四信，而行使偽造有價證券。臺中四信復興分社授信經
    辦林登立、陳雲昌及子○○明知前述借款人均為萬家村公司
    之人頭，且借款人未提供任何擔保品可資確保債權，借款人
    在臺中四信並無往來實績，及借款實際交由被告庚○○經營
    之萬家村公司集中使用，與前揭信用合作社法第37條準用銀
    行法第33條之3暨財政部83年 6月14日台財融第831982667號
    函之規定並不相符，而皆未實際對借款人進行徵信工作，即
    分別於業務上登載之徵信報告中填載不實之徵信紀錄，層轉
    知情之壬○○、梁水盛、辛○○於次日即同年 1月28日以分
    散借款集中使用方式，完成核貸無擔保信用貸款每人 1千萬
    元，共計 1億元之營建週轉金（下稱第一次營建週轉金），
    致生損害於臺中四信。上開款項由被告庚○○使用於償還前
    述第一銀行草屯分行貸款及案外人李忠訓之退股金。
  (二)84年 4月間，被告庚○○、甲○○續以庚○○本人及不知情
    之寅○○、丁○○○、乙○○及丙○○等5 人作為人頭，以
    二重溪段第216號土地作為擔保，再向臺中四信申辦 2億1千
    萬元之購買土地及建築融資貸款，而冒用寅○○、丁○○○
    、乙○○、丙○○名義填載貸款申請書，向臺中四信提出貸
    款申請，而連續行使偽造私文書，足生損害於寅○○、丁○○○、乙○○、丙○○等人；並冒用寅○○、丁○○○、乙○○、丙○○名義簽發借款本票，而偽造有價證券，提出於
    臺中四信復興分社，臺中四信復興分社放款經理壬○○，經
    辦林登立、陳雲昌等人未盡善良告知義務，草率與上開名義
    人辦理第一次約定書對保手續後，即利用對保之印鑑章在未
    徵得貸款人授權之情況下，連續勾結被告庚○○、甲○○及
    同案共犯戊○○等人，偽填借款申請書、本票，冒蓋借款人
    印鑑章，進行冒貸，再於相關之不實文件上核章表示經審查
    通過，而將不實之事項登載於業務上製作之文書，層轉知情
    之副總經理戴穗豊、理事主席辛○○等人依實際工程進度陸
    續核撥貸放 1億8千170萬元（下稱第二次建築融資貸款），
    由各人頭戶轉匯入萬家村公司臺中四信復興分社活期076799
    號帳戶及戊○○臺中四信復興分社076806帳戶內，由被告庚○○及同案共犯戊○○分別提用及由萬家村公司臺中四信活
    期076799帳戶轉帳繳交貸款利息，致生損害於臺中四信。
  (三)因認被告庚○○、甲○○上開(一)(二)之行為均涉犯刑法第 216
    條、第210條行使偽造私文書罪嫌及同法第201條第1項、第2
    項行使、偽造有價證券罪嫌；上開(一)之行為，另與同案共犯
    辛○○、己○○、戴穗豊、壬○○、林登立、子○○、陳雲
    昌、戊○○等人涉犯刑法第342條背信罪嫌。
二、按犯罪事實應依證據認定之，無證據不得認定犯罪事實；又
    不能證明被告犯罪或其行為不罰者，應諭知無罪之判決，刑
    事訴訟法第154條第2項第301條第1項分別定有明文。又所
    謂認定犯罪事實之證據，係指足以認定被告確有犯罪行為之
    積極證據而言，該項證據自須適合於被告犯罪事實之認定，
    始得採為斷罪之資料；且如未能發現相當確實證據，或證據
    不足以證明，自不能以推測或擬制之方法，以為裁判之基礎
    ；而認定犯罪事實所憑之證據，雖不以直接證據為限，間接
    證據亦包括在內，然而無論直接證據或間接證據，其為訴訟
    上之證明，須於通常一般人均不致有所懷疑，而得確信其為
    真實之程度者，始得據為有罪之認定，倘其證明尚未達到此
    一程度，而有合理之懷疑存在時，即難遽採為不利被告之認
    定（最高法院76年台上字第4986號判例參照）。另刑事訴訟
    法第161條第1項規定：檢察官就被告犯罪事實，應負舉證責
    任，並指出證明之方法。因此，檢察官對於起訴之犯罪事實
    ，應負提出證據及說服之實質舉證責任。倘其所提出之證據
    ，不足為被告有罪之積極證明，或其指出證明之方法，無從
    說服法院以形成被告有罪之心證，基於無罪推定之原則，自
    應為被告無罪判決之諭知。
三、公訴人認被告庚○○、甲○○涉有上開背信、偽造私文書、
    、偽造有價證券，並持以行使等犯行，無非以被告庚○○、
    甲○○坦承提供人頭辦理貸款，核與戊○○、壬○○、陳雲
    昌之證述情節大致相符；另證人癸○○、丙○○、寅○○、
    王邦福、乙○○均指述被告庚○○、甲○○未得其等同意而
    偽造借款申請書、借款本票；復有偽造之癸○○、寅○○、
    丙○○、乙○○名義借款申請書、借款本票、財政部83年 6
    月14日台財融字第831982667號函、臺中四信81年1月16日81
    年度第1 次社務會議紀錄、臺中四信建築融資報告書、對保
    約定書、放款最高額審核紀錄表、臺中四信各級人員授信權
    責劃分辦法、存保公司金融檢查記錄足證，為其主要論據。
四、訊據被告庚○○、甲○○坦承其二人係夫妻，且分別為萬家
    村公司之負責人及監察人，並有以親友王邦福、丁○○○、
    乙○○、王宏文、及萬家村公司員工戊○○、文崑崙、蔡清
    惠、劉原宏、蔡素珍、癸○○之名義，辦理第一次營建週轉
    金 1億元供萬家村公司使用；另以庚○○、寅○○、丁○○○、乙○○、丙○○之名義，辦理第二次建築融資貸款共 1
    億8千170萬元供萬家村公司使用等事實，然皆堅決否認有何
    公訴人所指之上開犯行，均辯稱：萬家村公司原本係與第一
    銀行往來，已貸款 3億餘元，不需再向臺中四信貸款，但因
    公司總經理戊○○與臺中四信復興分社放款、徵信經辦人員
    林登立係好友，臺中四信為增加放款業務，經由戊○○之引
    薦，萬家村公司才改向臺中四信辦理貸款，其貸款金額較第
    一銀行部分為少，而提供設定抵押之不動產反比第一銀行部
    分為多，並無故意損害臺中四信利益之背信行為；又以癸○○、寅○○、丁○○○、乙○○、丙○○之名義，申辦貸款
    ，均經渠等同意，並無偽造借款申請書及本票之行為等語。
五、關於被告庚○○、甲○○被訴涉犯背信罪部分：
  (一)查83年至84年間，辛○○係臺中四信理事主席，同時為放款
    審議委員會之召集人，負責審查、核貸各分社、業務單位陳
    送之客戶申請大額擔保及信用貸款業務；梁水盛（已歿）係
    總經理，負責放款業務之審核、督導；戴穗豊係副總經理，
    負責放款業務之書面審核工作；壬○○係臺中四信復興分社
    經理，主要職掌為綜理分社營運業務之審核及督導，包括人
    員管理、業務督導及放款之審核及督導；林登立於82年間係
    復興分社放款經辦人員，負責於接受授信案件時，逐級陳報
    審核，俟審核通過後再作放款必要手續，包括對保、簽立切
    結書、本票等，迄83年間則升任該分社課長，負責審核存、
    放款傳票及程序是否完備；張宗仁於82年 6月間至83年間擔
    任復興分社存款課課長，對於部分貸款文件有簽章之職責；
    陳雲昌係復興分社徵信、放款經辦人員；子○○於84年 4月
    間，曾協助陳雲昌為借款人王邦福、寅○○等人辦理對保手
    續等情，業據證人辛○○、戴穗豊、壬○○、林登立、張宗
    仁、陳雲昌、子○○證稱明確，是以渠等均係受臺中四信全
    體社員之委託，負責處理審核、徵信、經辦放款相關業務之
    人。
  (二)被告庚○○、甲○○為夫妻，並分別為萬家村公司之負責人
    及監察人，82年間，該公司在南投縣中寮鄉興建「萬年富貴
    」建築案，相關之融資貸款乃係以該公司所有之二重溪段第
    216號土地，向第一銀行草屯分行設定最高限額3億7千128萬
    元之第一順位抵押權，嗣自83年 1月間起，該建築案後續之
    融資及銷售分戶貸款作業則改向臺中四信申貸，且因臺中四
    信之授信對象不包含法人，該公司便依臺中四信人員之指示
    ，提供10位名義人即該公司總經理戊○○、員工王宏文、文
    崑崙、蔡清惠、劉原宏、蔡素珍、癸○○，及被告甲○○父
    親王邦福、母親丁○○○、妹婿乙○○等人，由渠等先在臺
    中四信開立帳戶，加入成為社員，再各以其本人之名義，申
    請借款種類為「無擔保放款」，每人各 1千萬元（詳如附表
    一所示），經臺中四信核撥共計 1億元之營建週轉金至各該
    名義借款人之帳戶後，隨即悉數提領，供萬家村公司使用，
    並由萬家村公司開設在臺中四信帳號76799 號活期存款轉帳
    代償。另於84年 4月20日，萬家村公司就同一「萬年富貴」
    建築案續為申辦建築融資，又借用被告庚○○之名義借得建
    築融資2千萬元；以丁○○○名義借得購買土地借款4千萬元
    ，以乙○○名義借得建築融資170萬元、購買土地借款2千萬
    元；以寅○○名義借得建築融資2千萬元、購買土地借款5千
    萬元；以丙○○名義借得建築融資 2千萬元（詳如附表二所
    示），並於同日悉數轉入萬家村公司設在臺中四信帳號第76
    799 號帳戶內，供萬家村公司使用等情，業據被告庚○○、
    甲○○供陳明確，復經證人戊○○、王宏文、文崑崙、蔡清
    惠、劉原宏、癸○○、王邦福、丁○○○、乙○○、寅○○
    、丙○○證述無訛，並有萬家村公司董監事會議紀錄、借款
    申請書、約定書、個人交易明細一覽表、個人繳息明細一覽
    表、放款最高額審核記錄表、本票等文件附卷可稽。是戊○○、王宏文、文崑崙、蔡清惠、劉原宏、蔡素珍、癸○○、
    王邦福、丁○○○、乙○○、寅○○、丙○○及被告庚○○
    等人雖各自申請如上所述之貸款，但純係人頭帳戶，借得款
    項均集中歸由萬家村公司使用之事實，堪以認定。
  (三)按91年12月11日修正前之信用合作社法第3條第4款規定：「
    合作社之業務，得為左列各款之一種或數種：四為謀金融之
    流通，貸放生產上或製造上必要之資金於社員，並收受社員
    之存款」；第12條規定：「法人僅得為有限責任或保證責任
    合作社社員，但其法人以非營利者為限。無限責任合作社社
    員，不得為其他無限責任合作社社員」，可知依公司法設立
    之公司，並不能向合作社借貸款項。然查：(1)戊○○、王宏
    文、文崑崙、蔡清惠、劉原宏、蔡素珍、癸○○、王邦福、
    丁○○○、乙○○等10人於83年 1月間在臺中四信開立帳戶
    ，並各別申請無擔保信用貸款 1千萬元，均係經由臺中四信
    復興分社主辦人員林登立、單位副主管江政智、單位主管即
    分社經理壬○○（原姓名為林宗成）、副總經理戴穗豊、總
    經理梁水盛、理事主席辛○○層轉審核後，准予核貸及放款
    ；另庚○○、丁○○○、乙○○、寅○○、丙○○於84年 4
    月20日借得如附表二所示之購買土地借款及建築融資，則均
    由臺中四信復興分社主辦人員陳雲昌、單位副主管江政智、
    單位主管即分社經理林宗成（當時尚未改名為壬○○）、副
    總經理戴穗豊、總經理己○○、理事主席辛○○層轉審核後
    ，准予核貸及放款等情，有各該借款申請書在卷可佐。(2)林
    登立、陳雲昌、壬○○、戴穗豊、己○○、辛○○對於臺中
    四信前開貸款均係萬家村公司為取得營建週轉金而分別以上
    開證人名義申辦貸款一事，亦均知情乙節，則據證人己○○
    、戴穗豊、壬○○、林登立、陳雲昌自承在卷。另辛○○位
    居臺中四信之理事主席，為該信用合作社之負責人，同時亦
    係放款審議委員會之召集人，各該借款申請書均有辛○○之
    核章，衡情當亦知悉上情。(3)有關合作社法第12條明定公司
    不能向合作社申辦貸款之規定，證人林登立、陳雲昌、壬○○、戴穗豊、己○○、辛○○均有明知，故遇有建設公司欲
    申辦貸款時，均係由公司提供自然人名義辦理借款，以達建
    設公司取得各該借款使用之目的等情，亦據證人林登立、陳
    雲昌、壬○○、戴穗豊證述明確，並有臺中四信為因應前開
    限制規定，而制定之「臺中四信建築融資貸款辦法」在卷可
    稽。則臺中四信上開人員在承辦萬家村公司申請之第一次營
    建週轉金及第二次建築融資貸款時，准許該公司以自然人名
    義分散借款再集中由萬家村公司使用之方式，顯係在規避合
    作社法第12條之規定，以爭取業績，即臻明確。
  (四)且臺中四信曾於81年1月16日召開81年度第1次社務會議，會
    中決議：該社對每一社員客戶授信最高總額修正為 8千萬
    元，無擔保放款之最高限額以 2千萬元為限。授信權限額
    ：有擔保品部分：總經理為2千萬元，單位主管為600萬元。
    無擔保品部分：總經理為1千萬元，單位主管為200萬元，有
    該次會議紀錄附卷可稽。又戊○○、王宏文、文崑崙、蔡清
    惠、劉原宏、蔡素珍、癸○○、王邦福、丁○○○、乙○○
    等10人於83年 1月間在臺中四信開立帳戶，並各別借得無擔
    保信用貸款 1千萬元，就形式上觀之，雖未違反前開社務會
    議決議之授信額度，但依前述，該10人借得之款項實係作為
    萬家村公司營建週轉金之用，是以若依實際上使用者係萬家
    村公司之角度觀之，臺中四信以此迂迴方式貸放予萬家村公
    司之營建週轉金即高達 1億元，顯已違反前開社務會議每一
    社員客戶授信最高限額為 8千萬元之決議內容。又前開證人
    申請之貸款金額既均為 1千萬元，則依上開社務會議，授信
    權限在當時之總經理梁水盛，基此，證人林登立、壬○○均
    證稱：該次申貸由於每名社員之金額為 1千萬元，分社無授
    信權限，係由萬家村公司人員與總經理談妥，經總行核准後
    ，渠等才依規定辦理相關貸款手續等語（見原審(二)卷第99至
    103、138至142 頁）；證人戴穗豊證稱：萬家村公司人員均
    是與總經理接洽，伊只是為書面審核等語（見原審(二)卷第18
    8至192頁），堪予信採。足見就臺中四信貸予萬家村公司之
    第一次營建週轉金合計 1億元乙事，當時之總經理梁水盛始
    有決定權限，理事主席即證人辛○○則有監督、督導權能，
    至於復興分社之主辦人員林登立、經理壬○○均只是依總行
    審查決定之貸放額數，辦理相關之貸款手續，副總經理戴穗
    豊亦僅係依規定審查提出之書面資料是否符合規定而已，對
    於是否核准前開證人每人 1千萬元之無擔保信用貸款申請，
    均無決定權。據上，當時之總經理梁水盛、理事主席辛○○
    就核准萬家村公司第一次營運週轉金合計 1億元乙事，確實
    違反前開社務會議之決議，固堪認定。
  (五)惟按刑法第342 條背信罪之構成要件有：(1)須為他人處理事
    務；(2)須意圖為自己或第三人不法之利益，或者損害本人之
    利益；(3)須有違背其任務之行為；(4)須致生損害於本人之財
    產或其他利益等，倘有其中一構成要件不該當，即不成立背
    信罪。本件臺中四信承辦、審核貸款案件之林登立、陳雲昌
    、壬○○、戴穗豊、己○○、辛○○等人，均係為臺中四信
    處理相關貸款事務之人，渠等承上級核示違反公訴人所指有
    效之法令規定，指導萬家村公司以人頭分散辦得第一次營建
    週轉金、第二次建築融資貸款，供萬家村公司集中使用之相
    關程序事宜，渠等所為縱屬違背其任務致生損害臺中四信之
    行為，茲所應探究者乃被告二人與上開臺中四信人員間有無
    犯意聯絡（即為自己不法利益或損害臺中四信利益之意圖）
    ，及行為分擔（以違背任務之行為致生損害於臺中四信之利
    益）之情事。經查：
    1.被告庚○○、甲○○辯稱：萬家村公司興建「萬年富貴」
      建築案，相關之融資貸款原係以該公司所有之二重溪段第
      216號土地向第一銀行草屯分行設定最高限額3億7千128萬
      元之第一順位抵押權，並借得3億900萬元，且繳款正常，
      信用良好，本仍得繼續向第一銀行草屯分行辦理相關之貸
      款申請，並不需再向臺中四信借款，然因公司總經理戊○○與臺中四信復興分社放款、徵信經辦人員林登立係好友
      ，臺中四信需增加業績，乃積極爭取萬家村公司成為臺中
      四信之客戶，萬家村公司始自83年 1月間起，改與臺中四
      信金融往來，並就原向第一銀行草屯分行借貸部分，轉改
      由臺中四信承作，因而申請第一次營建週轉金，嗣就「萬
      年富貴」建築案後續之融資貸款事宜，亦向臺中四信申請
      辦理第二次建築融資貸款等語，核與證人林登立、陳雲昌
      、壬○○證述之內容相符（見原審(二)卷第99至103、105至
      110、138至144 頁），並有土地登記簿謄本（見原審(一)卷
      第43至58頁）、第一銀行91年5月 7日一總企審字第04008
      號函（見原審(一)卷第188頁）、第一銀行草屯分行92年5月
      19日一屯字第172號函（見本院92年度上訴字第676號(一)卷
      第63頁）可憑，自堪採信。是以萬家村公司就前開建築案
      原本既已向第一銀行草屯分行借得全部所需之資金，嗣因
      林登立之爭取，始改向臺中四信為金融往來，則被告庚○○、甲○○辯稱渠等向臺中四信申辦第一次營建週轉金及
      第二次建築融資貸款時，在動機上並無為圖自己或第三人
      不法利益，損害臺中四信之必要等語，即非無稽。
    2.再參諸證人壬○○於89年11月 8日在法務部調查局中部地
      區機動工作組（下稱中機組）訊問時證稱：「萬家村建設
      部分原先係向第一銀行草屯分行辦理建築融資，且該建案
      銷售率達九成多，故本分社承辦人林登立乃透過萬家村建
      設總經理戊○○之關係，而轉向本分社辦理建築融資貸款
      」、「萬家村建設貸款案則係以往銷售實績良好，且經向
      原承貸行庫第一銀行草屯分行徵信後才予以核放」、「萬
      家村建設貸款案係本分社自行招攬後依建築融資貸款辦法
      承貸」等語；證人林登立於89年11月 8日在中機組訊問時
      證述：「庚○○係戊○○介紹給我認識的，因當時有業務
      績效壓力，要存款業績，而庚○○有砂石廠，現金較多，
      故爭取伊為本分社客戶」等語（以上均見中機組(一)卷），
      另有第一銀行草屯分行92年5月19日一屯字第172號函（見
      本院92年度上訴字第676號(一)卷第63 頁）、臺中四信信用
      調查資料表、萬家村公司建築融資報告書可參（見中機組
      (一)卷）。足認萬家村公司於申貸第一次營建週轉金及第二
      次建築融資貸款時，公司之營運狀況、債信情形均屬良好
      ，被告庚○○、甲○○捨較高貸款額度之第一銀行草屯分
      行，反向僅能借得較低額度之臺中四信申貸，益徵並無為
      自己或萬家村公司不法利益之意圖。
    3.萬家村公司申辦第一次營建週轉金貸款部分，先於83年 1
      月26日以該公司所有之二重溪段第216 號土地為臺中四信
      設定最高限額 1億9千200萬元之第二順位抵押權；同日復
      以乙○○所有坐落南投縣草屯鎮○○○段第63之92、63之
      70、63之80、63之152 地號等土地，為臺中四信設定最高
      限額1億9千萬元之抵押權；並由該公司簽發本票，由如附
      表一各該借款人背書，作為申貸第一次營建週轉金之擔保
      等情，業據證人林登立於中機組訊問時證稱：「（問：你
      所經辦萬家村建設第一次營建融資時，萬家村提供何擔保
      品？）雖然借款人都以無擔保方式放款，但萬家村建設有
      提供二筆土地供四信設定，另提供公司本票，後有借款人
      背書，以增加債信之確保」、「（問：萬家村建設提供之
      擔保品是否足以確定四信債權？）在我印象中，該筆土地
      總社估價尚有殘值二億多元，而其借款僅一億元，故應可
      予以放款，另又有本票保證，應可確保債權」等語（見中
      機組(一)卷）；證人壬○○於原審法院證述：「該次貸款（
      按指第一次營運週轉金）是因為萬家村建設在南投中寮有
      壹個案子，銷售情況不錯，我們需要存款業務，後來因為
      放款科長即證人林登立跟我說他們案子推銷的不錯，如果
      符合我們合作社規定可以爭取與他們往來，故我就與被告
      庚○○說看可否由我們承作業務，但當時受限於法律限制
      ，原本中寮那個土地登記在萬家村公司名下，我們合作社
      不能對公司貸款，只能對個人授信貸款，故我們就依照建
      築融資貸款辦法來辦理放款手續……當時他們是希望我們
      能夠將第一順位抵押權所貸放額度平轉到四信來承作，我
      有跟被告庚○○與戊○○表明該金額非在我權限內，需要
      總社同意，被告庚○○去找前任總社總經理梁水盛，至於
      他們到總社洽談我並沒有在場，但總經理有叫我到現場勘
      查，還有總社估價人員到現場勘查，勘查結果我們認為可
      以確保我們債權，因為他在第一銀行是正常客戶，且當時
      銷售業績很好，我們評估結果認為承接這個業務對合作社
      很有利……因為他們那時將土地登記在公司名下，故又要
      將土地過戶給那些借款人，故貸放壹仟萬元給那些人時其
      實合作社已經有萬家村公司名下土地作為擔保，是在貸放
      後才辦理土地過戶給借款人的手續」等語（見原審(二)卷第
      138、139頁）明確；並有土地登記簿謄本五份（見原審(一)
      卷第43至58頁、原審(二)卷第224至254頁）可資佐憑。足徵
      萬家村公司於申貸第一次營建週轉金時，雖係以無擔保信
      用貸款方式處理，惟實際上確有提供充足之擔保品以保障
      臺中四信貸放如附表一所示之債權，自無致生損害於臺中
      四信之財產或其他利益。
    4.萬家村公司申辦第二次建築融資貸款部分，已先於84年 4
      月14日提供借款人丁○○○、乙○○、王邦福、寅○○所
      有之二重溪段第216號土地為臺中四信設定最高限額 1億3
      千200 萬元之抵押權，擔保臺中四信對丁○○○、乙○○
      、王邦福、寅○○借貸之債權；同時亦以同一筆土地為臺
      中四信設定最高限額1億2千萬元之抵押權，擔保臺中四信
      對於庚○○、丁○○○、乙○○、王邦福、寅○○之借款
      債權；並在獲得撥貸後，即於84年 4月21日將向第一銀行
      草屯分行借款餘額7千萬元，予以清償完畢，復於同年4月
      25 日辦理塗銷該筆土地原由第一銀行所設定3億7千128萬
      元之第一順位最高限額抵押權，並清償第一次營建週轉金
      之全部債務（包括本金、利息、遲延利息等）等情，亦經
      負責第二次建築融資貸款案件不動產估價作業之臺中四信
      總社業務部徵信人員即證人楊志隆於中機組訊問時證述綦
      詳；且就建築融資申貸金額之核放比率，經查亦符合臺中
      四信自行訂定之建築融資貸款辦法規定，並無異常之處；
      復有萬家村公司第二次建築融資貸款案件之建築融資報告
      書（見中機組(一)卷）、土地登記謄本（見原審(一)卷第43至
      58 頁）、第一銀行草屯分行92年 5月19日一屯字第172號
      函（見本院92年度上訴字第676號(一)卷第63 頁）、中興商
      業銀行91年 7月31日興銀權個字第0379號函（見原審(二)卷
      第158 頁）可資參佐。顯見萬家村公司於申請第二次建築
      融資貸款時，另有提供相當之不動產擔保品保障臺中四信
      貸放如附表二所示之債權，當無致生損害於臺中四信之財
      產或其他利益。
  (六)綜上，被告庚○○、甲○○既捨能貸得較高額度之第一銀行
    草屯分行，反向僅能借得較低額度之臺中四信申貸，且於第
    一次營建週轉金及第二次建築融資貸款時，均有提供經評估
    確屬相當之擔保品，則其主觀上當無意圖為自己或萬家村公
    司之不法利益，客觀上亦無致生損害於臺中四信之財產或其
    他利益。況臺中四信對於建設公司申請貸款之案件，因受限
    於合作社法明定合作社不能貸放予法人之規定，均係由各該
    公司提供自然人名義辦理貸款，實際上則集中供各該建設公
    司使用，且為辦理此類申貸案件，臺中四信更自行訂定「臺
    中四信建築融資貸款辦理」，俾憑承辦人員有所遵循，有該
    辦法在卷可憑（見中機組(一)卷附件(四)），可知萬家村公司申
    貸第一次營建週轉金與第二次建築融資貸款之處理程序及申
    貸方式，均係臺中四信相關承辦人員依循該合作社之慣例辦
    理，並無特殊之處。參以萬家村公司本可向第一銀行草屯分
    行申貸「萬年富貴」建築案之相關融資貸款，係因臺中四信
    人員主動招攬，才改向臺中四信辦理相關融資事宜，則依常
    情，被告庚○○、甲○○亦無為求順利貸得第一次營運週轉
    金及第二次建築融資貸款，甘冒刑罰，而與臺中四信相關承
    辦人員共同謀議圖得不法利益，以損害臺中四信之必要，自
    難遽論被告庚○○、甲○○有共犯背信之罪責。
六、關於被告庚○○、甲○○被訴涉犯偽造私文書、偽造有價證
    券，並持以行使等罪部分：
  (一)按被害人之指訴，係以使被告受刑事追訴為目的，其指訴是
    否與事實相符，仍應調查其他證據，以資審認，必被害人所
    述被害情形，無瑕疵可擊，且就其他方面調查，又與事實相
    符，始足據為有罪判決之基礎（最高法院82年度台上字第35
    39號、83年度台上字第989號判決要旨參照）。
  (二)公訴人認被告庚○○、甲○○涉有擅以癸○○名義辦理第一
    次營建週轉金貸款 1千萬元，而犯偽造私文書、偽造有價證
    券，並持以行使等罪嫌部分係以：證人癸○○對於卷附之借
    款申請書上借款人欄「癸○○」之簽名，係伊所親簽乙節，
    固不爭執，但指稱：當日係萬家村公司小姐突然打電話到南
    投工地要求伊回公司，嗣被帶領至臺中四信開戶，並在空白
    之借款申請書上簽名，之後便各自回工作崗位，本以為是為
    薪資轉帳之用，是事後詢問同事才得知是萬家村公司要借用
    伊名義借款云云等為論據。惟查：
    1.被告庚○○、甲○○辯稱有關以證人癸○○名義辦理信用
      貸款1千萬元之事宜，係由總經理戊○○接洽、處理，其2
      人並不瞭解等語，核與證人戊○○證稱：「（問：83年第
      1 次貸款時，提供員工名義貸款，員工如何得知要去四信
      辦理貸款？）我那時請王宏文還是證人蔡素珍，請他們去
      跟員工說公司有這個需要看他們是否可以提供名義，讓公
      司去辦理借款。後來有好幾個員工說同意。員工王宏文、
      蔡素珍、文崑崙、癸○○、蔡清惠、劉原宏會去辦都是有
      同意的，我先前就知道他們都有同意，且他們有去四信辦
      理對保手續」等語（見原審(二)卷第147 頁）；提供名義供
      萬家村公司使用之員工王宏文證述：「因為公司需要這筆
      錢，那時是戊○○跟我講這件事情的」、「那時有兩、三
      部車先後到達臺中四信‧‧‧先到的人先辦，後到的人後
      辦，會去四信辦理貸款是公司小姐電話通知要去臺中四信
      辦理貸款，我們約一約就過去了」、「我只記得有六個人
      跟我一樣的情況，這六個人我記得有文崑崙、癸○○、蔡
      清惠、蔡素珍、劉原宏」等語（見原審(一)卷第201至204頁
      ）；證人劉原宏證述：「是公司小姐打電話到工地，叫我
      們到四信辦理貸款」、「當天是跟王宏文一起去的，我那
      天只知道公司要貸款，因為公司不夠錢用要調錢，故要跟
      四信貸款」、「（問：到達現場時，有無看到被告二人或
      是戊○○？）只有看到戊○○」、「小姐有跟我們說是總
      經理戊○○要我們去四信的」等語（見原審(二)卷第95至97
      頁）相符，所辯應屬實在。基此，萬家村公司申辦第一次
      營建週轉金，其中以公司員工名義申貸部分，既由證人戊○○負責接洽、處理，被告二人對於證人癸○○是否確有
      同意提供名義乙事，自無所悉，已難認被告二人在主觀上
      有何冒用證人癸○○名義偽造借款申請書、借款本票之犯
      意存在。
    2.證人戊○○另證稱：「（問：對於證人癸○○證稱他不知
      道公司以他名義借款，有何意見？）他所述非事實。我確
      定他事先就知情了，那時公司有給提供名義的人報酬十萬
      元，他們也都有領走」等語（見原審卷第148 頁）。而與
      證人癸○○一同前往臺中四信復興分社簽立借款申請書之
      萬家村公司員工劉原宏亦另證稱：「……我那天只知道公
      司要貸款……這是當天癸○○等一起去的人跟我聊天聊到
      的」、「（問：與癸○○一起去時有聊到公司要用你們名
      義跟四信借錢？）有大概聊到，癸○○應該知道……我不
      知道是要用我名義借款還是用我名義做連帶保證人，我與
      癸○○當時有大概聊到這些事情」等語（見原審(二)卷第96
      頁）。據此，與證人癸○○一同前往臺中四信復興分社簽
      立借款申請書之其餘員工既均知此行係為提供名義借款供
      公司使用，衡諸常情，證人癸○○又豈有全然不知情之理
      ？再者，證人癸○○親自簽立之文件抬頭已明確標明係「
      借款申請書」，證人癸○○之簽名處，復已載明其稱謂係
      「借款人」，任何人一望即知係為申辦借款而簽立，證人
      癸○○指稱不知係要借款，以為是要辦理薪資轉帳云云，
      顯與常情有違，自不足採信。
    3.證人癸○○於本院前審到庭證稱：「壹仟萬元的本票是我
      簽的，我有同意借款一千萬元」等語（見本院92年度上訴
      字第676號(一)卷第230頁）；參諸中興商業銀行民權分行（
      即原臺中四信）92年 9月26日興銀權個字第0352號函略以
      ：客戶於償還借款時，均會要求取回原始本票……目前本
      行已無法提供（見同上卷第208 頁）；另證人癸○○亦證
      稱：本票已不在伊處，誰拿去的，已記不得了等語（見同
      上卷第230 頁），足見癸○○不僅知情且確有同意提供名
      義給萬家村公司向臺中四信申請貸款1千萬元。
    4.綜上，癸○○既知情且同意提供名義給萬家村公司向臺中
      四信申請貸款 1千萬元，且與其他提供名義之員工同至臺
      中四信辦理相關貸款手續，並在借款申請書上簽立「癸○○」之署押，亦簽發面額 1千萬元之借款本票，則被告庚○○、甲○○自無偽造癸○○名義之借款申請書及偽造癸○○簽發面額 1千萬元本票之行為。此外，尚欠缺其他積
      極證據可資證明被告有偽造此部分借款申請書、本票，並
      持以行使之犯行，自不應以癸○○一度與常情有違之不利
      被告庚○○、甲○○之供述，為論處被告二人罪責之依據
      。
  (三)公訴人認被告二人以丁○○○、乙○○之名義辦理第二次建
    築融資貸款，涉犯偽造私文書、偽造有價證券，並持以行使
    等罪嫌部分：
    1.按刑法第210 條之偽造私文書，以無制作權之人冒用他人
      名義而制作該文書為要件之一，如果行為人基於他人之授
      權委託，即不能謂無制作權，自不成立該條之罪。又按刑
      法上所謂偽造有價證券，以無權簽發之人冒用他人名義簽
      發為要件，如果行為人基於本人之授權，或其他原因有權
      簽發者，則與無權之偽造行為不同（最高法院47年台上字
      第226號、53年台上字第1810號判例意旨參照）。
    2.證人丁○○○未曾於偵查中為任何陳述，雖其配偶即證人
      王邦福於中機組訊問時曾證稱：「……但84年 4月20日借
      款申請書所載我太太丁○○○辦理擔保貸款 4千萬元，並
      非我太太丁○○○所簽名辦理」等語（見中機組(三)卷）。
      惟證人丁○○○於原審法院證稱：「（問：83年年初被告
      2 人有無向你提議以你名義向四信借錢？）有。這件事是
      被告甲○○跟我說的，她說要用我名義向銀行借錢，我全
      權交由她處理。我同意她拿我名義去做她想要做的事情，
      所以我也沒有問她要借多少錢，被告甲○○有說要借多少
      錢，但我已經忘記了，但她做都有跟我說」、「（問：這
      些文件有那些是由你簽名的？）90年度訴字第889 號卷第
      77頁的印章是我蓋章的，但名字是被告甲○○簽的；78頁
      名字是我簽名的，印章也是我蓋的；第65、66、67、74、
      75、82、86頁印章是我蓋的，名字是授權我女兒（指被告
      甲○○）簽的。法務部調查局偵查卷所附83年 1月27日借
      款申請書上簽名及印章均是我所簽名用印、83年1月20 日
      約定書也是我簽名用印、84年 3月22日借款申請書是我用
      印，簽名是我授權被告甲○○簽的」、「四信人員有來對
      保……需要用印時，我就蓋章，需要簽名，我就交由被告
      甲○○處理」、「（問：知道有用中寮鄉○○○段土地向
      四信抵押借款之事情？）知道，我全權授權給被告甲○○
      去處理」等語（見原審(一)卷第172至174頁）明確，則證人
      王邦國前揭所言，既與丁○○○本人所述不符，自應以證
      人丁○○○之證述為真實可採。是被告甲○○既事先徵得
      證人丁○○○之同意，才以其名義借款供萬家村公司使用
      ，證人丁○○○又全權授權被告甲○○處理相關貸款事宜
      ，被告甲○○所為，即屬有權代理，揆諸前開判例意旨，
      此部分自與偽造文書罪及偽造有價證券罪之構成要件有間
      ，不能論以各該偽造及持以行使之罪責。
    3.證人乙○○於中機組訊問時固陳稱：「除了83年 1月28日
      辦理信用貸款 1千萬元之借款申請書，係由我本人親自辦
      理對保、用印手續外，其餘借款申請書均非我本人所簽名
      」等語（見中機組(三)卷）。惟於原審法院則證述：「（問
      ：有無將印章交給被告二人或給他們公司使用，或是同意
      被告二人代刻印章？）我那時有將印章交給他們使用，是
      用在公司週轉的貸款事宜上面」、「（問：除了該筆 1千
      萬元貸款外，被告有無再用你名義借款？）有。他們在四
      信用我名義總共貸款多少我已經忘了，但他們都有告訴我
      。當初他們是說要用我名義貸款，也有跟我說要用我名義
      當保證人」、「（問：上面乙○○的印章、簽名是否你所
      親自簽名用印的？）以寅○○、丙○○名義為發票人之本
      票上面，這個不是我簽名的，印章是我的印章，我知道要
      借錢的事情，但實際借款情形如何我不清楚，上面的印章
      是我交給被告二人用在貸款週轉的事宜上面。至於有我名
      義的借款申請書、約定書上面的簽名印章都是我親自簽名
      用印的。84年5月20日、84年4月17日、84年 3月22日借款
      申請書上的簽名不是我簽名的，印章是我的，這是另一顆
      印章，是我叫被告他們幫我刻的，這是我要讓他們去使用
      的」等語（見原審(一)卷第223號至225頁）。是被告庚○○
      、甲○○辯稱於辦理貸款前均有徵得證人乙○○之同意等
      語，即堪採信。從而，被告庚○○、甲○○於84年間以證
      人乙○○之名義申貸建築融資170萬元及購買土地貸款2千
      萬元，因而簽署「乙○○」之簽名並使用印章，確有得到
      證人乙○○之同意與授權之事實，足以認定。揆諸前揭判
      例意旨，被告2 人就此部分所為，自與偽造文書及偽造有
      價證券二罪之構成要件均不該當，自難論以該等偽造及持
      以行使之罪責。
  (四)公訴人認被告二人擅以寅○○、丙○○之名義辦理第二次建
    築融資貸款，涉犯有偽造私文書、偽造有價證券，並持以行
    使等罪嫌部分係以：證人寅○○指稱卷附簽立「寅○○」署
    名之文件，僅有84年4月12日約定書及同年4月17日借款申請
    書係由伊所親簽，但印章並非伊所有，其餘文件上「寅○○
    」之名字皆非伊所簽立。又被告雖曾告知土地要過戶在伊名
    下，並且可能會用以貸款，伊當時即表示屆時借錢要先告知
    ，但嗣後借款之事，伊均不知情等語（見原審(一)卷第 136、
    137、117頁）。證人丙○○亦指稱卷附簽立「丙○○」署名
    之文件，只有83年1月20日、83年10月8日之授信約定書係由
    其所親簽，但均只是依臺中四信人員之指示在特定位置簽名
    ，並未詳覽，故不知所簽立者係約定書。至於其餘文件均非
    其簽立，且對所有借款之事均不知情等語為其論據。惟查：
    1.證人丙○○係被告甲○○之妹，證人寅○○則係證人丙○○之夫。又被告甲○○為辦理萬家村公司第一次營建週轉
      金、第二次建築融資貸款事宜，均有事先徵得親戚即其父
      王邦福、其母丁○○○、其妹婿乙○○等人之同意，提供
      名義供萬家村公司申辦貸款時使用，王邦福、丁○○○、
      乙○○對於萬家村公司以渠等名義向臺中四信辦理貸款乙
      事，亦均知情等事實，業據證人王邦福、丁○○○、乙○○證述無訛，並有王邦福、丁○○○、乙○○簽立之約定
      書或借款申請書在卷可稽。徵諸本件丙○○及寅○○簽立
      相關約定書、對保之程序皆與前開王邦福等證人之過程相
      同（此詳如下段所論述），且卷附各該約定書格式又均同
      一，證人丙○○、寅○○所簽立之約定書上復無加註任何
      特別約款等情；參酌證人寅○○自承被告甲○○曾告知萬
      家村公司所有之土地要過戶在伊名下，可能會用以貸款等
      語；證人丙○○亦坦承被告甲○○曾告知要將萬家村公司
      興建之房屋登記在其名下等語，足見被告甲○○與胞妹丙○○、妹婿寅○○間，於本件各該次借款前，亦如同被告
      與證人王邦福、丁○○○、乙○○般，彼此間互有一定之
      信賴關係，感情非惡。再衡諸為辦理與本案相關之借款手
      續而應行提出於臺中四信之丙○○與寅○○部分之各該借
      款申請書、借款支票（詳如附件），其上憑供相關人員審
      核之印文，以一般肉眼比對顯均與證人丙○○、寅○○前
      揭經臺中四信承辦人員對保而留存於該行之約定書上之印
      鑑相符等情。則依常情，茍非證人丙○○、寅○○二人有
      概括授權，至少被告甲○○於欲借用同胞姊妹即證人丙○○及妹婿寅○○名義借款供萬家村公司使用，理當會與借
      用其他親戚即王邦福、丁○○○、乙○○名義借款時為同
      一處理方式，亦即事先徵詢證人丙○○、寅○○之意願，
      在獲得證人丙○○、寅○○之同意或授權後，始能取得丙○○與寅○○之印鑑章，而以渠等名義申辦貸款。據此，
      被告甲○○辯稱在借用名義辦理貸款前，已有徵得證人丙○○、寅○○之同意等語，核與常情無違，尚非無稽。
    2.為證人丙○○辦理83年1月20日、83年10月8日對保手續之
      臺中四信復興分社主辦人員即證人陳雲昌於原審法院證稱
      ：「（問：簽立約定書時，有無與他們說明這是要做什麼
      的？）我會請他們看約定書，且他們人都在場，他們一定
      事先都談好，當時我有跟他們講這是要貸款，故要簽立約
      定書」、「一般成人簽名前不可能不瞭解內容就簽名在上
      面」、「一般他們簽完名字後，他們交印章給我們，我們
      當場蓋給他們看，因為他們可能不知道要蓋在何處」等語
      （見原審(二)卷第107頁）；為證人寅○○辦理84年4月12日
      對保手續之臺中四信復興分社人員即證人子○○亦證述：
      「我有跟他們說這是對保的文件，請他們簽名，並當他們
      的面幫他們蓋章」、「只要跟借款有關係的就要做對保手
      續，除此之外，都不用做對保手續」等語（見原審(二)卷第
      112至114頁），核與證人寅○○一同前往臺中四信復興分
      社辦理對保手續之證人王邦福所證：「（問：後來到第四
      信用合作社對保，係跟何人一起對保？）跟寅○○一起去
      的。是寅○○開車載我去臺中第四信用合作社辦理對保的
      ，那天我、寅○○一起到臺中，與被告庚○○約在臺中第
      四信用合作社見面。寅○○沒有跟我說他要到四信對保，
      但是他載我下來臺中四信是要辦對保手續的……那時第四
      信用合作社人員有跟我說簽這些文件是要辦理貸款手續的
      」等語（見原審(一)卷第200 頁）相符。則證人寅○○既專
      程從臺北會同證人王邦福南下至臺中四信辦理對保，復在
      約定書及借款申請書上簽名，豈有不知係向臺中四信辦理
      貸款相關手續之理。況一般人只有欲向金融機構申辦借貸
      相關事宜時，才會簽立授信約定書，且依卷附之約定書內
      容所示，其第1 條即已明定：「立約人對貴社所負之票據
      、借據上債務，及其他一切債務……」等字，其餘各條款
      亦均載明與借貸相關之約定，任何人一望即知所簽立之文
      件，係作為與申請借貸有關之用，且參諸證人丙○○、寅
      ○○均係高中畢業，前者從事船務工作，後者經營中古車
      買賣，皆有一定之社會經驗，則渠等指稱不知簽立約定書
      係要用來貸款云云，核與前開證人王邦福、丁○○○、乙○○所證及一般金融交易經驗均有未合，能否信採，自非
      無疑。是以證人丙○○、寅○○既均承認有親自在約定書
      上簽名，且非用在個人借貸，則被告甲○○辯稱係因徵得
      渠等同意提供名義，借款供萬家村公司使用，才前往辦理
      開戶及對保手續等語，顯亦有所依憑。
    3.被告甲○○另辯稱：當初因有徵得證人丙○○、寅○○同
      意，始將萬家村公司所購得之二重溪段第216 號土地部分
      持分移轉登記在渠等名下，欲供以渠等名義借款時，能以
      各該持分擔保各筆借款等語，亦有二重溪段第216 號土地
      之登記簿謄本、南投縣南投地政事務所91年11月 4日投地
      一字第0910013628號函送二重溪段第216 號土地登記簿節
      本、土地登記申請書、土地買賣所有權移轉契約書、個人
      國民身分證正反面影本等資料可參（見外放證物袋）。且
      萬家村公司就借用證人丙○○之名義所借得之建築融資 2
      千萬元，及以證人寅○○之名義借得之建築融資 2千萬元
      、購買土地貸款 5千萬元，確有以移轉登記予證人寅○○
      之二重溪段第216 號土地持分，為臺中四信設定最高限額
      抵押權，以資擔保等情，亦有前開土地登記簿謄本可考。
      參以證人寅○○對於被告甲○○借用渠等名義登記為前開
      土地之所有權人，係有知悉乙節，復據證人丁○○○證述
      明確（見原審(一)卷第175頁），並有地價稅繳款書8紙可證
      ，足徵被告甲○○前開所辯等情，確係有據，並非虛詞。
    4.證人寅○○證述：「當時被告是告訴我，要買土地，土地
      買好會過戶給我，並且說可能會借錢，到時會叫我開戶，
      但當時我有說貸款要告訴我」等語（見原審(一)卷第117 頁
      ）；證人丙○○亦證述：「被告甲○○說可能要借錢，故
      我跟她說要借錢要先跟我講，所以我也是這樣跟我先生（
      即寅○○）講的，請他幫我大姐的忙。本來我先生不願意
      ，但我跟他講大姐不會害我，我先生才答應幫我大姐去銀
      行辦理相關手續」等語（見原審(一)卷第142 頁），足見證
      人寅○○、丙○○顯均係行事極為謹慎之人，對其所簽立
      之文件內容自無不詳加瞭解之理，所證僅在空白文件上簽
      名云云，核與其行事風格有違，本難採信。況證人寅○○
      係於93年12月28日即以買賣為原因，登記為二重溪段 216
      號土地應有部分8分之1之所有權人，有土地登記簿謄本可
      證（見原審(一)卷第43頁），其事隔3個月之後，方於84年4
      月12日辦理對保簽名，再於84年 4月17日之借款申請書簽
      名，亦顯見被告甲○○於借用證人寅○○、丙○○辦理第
      二次建築融資貸款之前，確有應證人寅○○、丙○○先前
      之要求，事先徵得其二人之同意，否則證人寅○○焉有再
      行專程南下辦理對保簽名且簽立借款申請書之可能。
    5.綜上，被告庚○○、甲○○所辯各節，既均有所憑，尚非
      全然不可採信，且證人丙○○、寅○○指訴被告庚○○、
      甲○○係未得渠等之同意或授權，擅以渠等名義借貸供萬
      家村公司使用云云，既有前揭不合常理之瑕疵，揆諸首開
      說明，自不能單憑證人丙○○、寅○○尚有疑義之指陳，
      遽認被告庚○○、甲○○有何偽造私文書、偽造有價證券
      ，並持以行使之犯行。
七、此外，復查無其他積極證據足資證明被告庚○○、甲○○有
    公訴人所指背信、偽造私文書、偽造有價證券，並持以行使
    等犯行，自係不能證明被告庚○○、甲○○犯罪。原審判決
    就卷內證據調查之結果，而為綜合判斷、取捨，認仍無從證
    明被告二人有公訴意旨所指之各項犯行，因之為被告二人無
    罪之諭知，其得心證之理由已說明甚詳，所為論斷從形式上
    觀察，亦難認有違背經驗法則、論理法則，或有其他違背法
    令之情形，自難任意指為違法。檢察官提起上訴，均仍以證
    人丙○○、寅○○之證言，擇其不利於被告二人者，採為被
    告二人有罪之論據。然此業經原審就採證法則，詳細說明其
    取捨之依據，本院認為檢察官上訴所述各節，仍不足以動搖
    原判決之基礎。又原審就與告訴人丙○○、寅○○相關之約
    定書、申請書、本票上各個簽名、印文之真正等情，皆已詳
    予論述於前，本院因認已無再將卷內文件上「丙○○」、「
    寅○○」之簽名、印文送鑑定之必要，併予敘明。是本件檢
    察官之上訴，並無理由，應予駁回。
八、據上論斷，應依刑事訴訟法第368條，判決如主文。
本案經檢察官丑○○到庭執行職務。
中    華    民    國    97    年     7    月     1    日
            刑事第一庭  審判長法  官  陳  紀  綱
                              法  官  姚  勳  昌
                              法  官  張  智  雄
上列正本證明與原本無異。
如不服本判決應於收受送達後十日內向本院提出上訴書狀，其未
敘述上訴之理由者並得於提起上訴後十日內向本院補提理由書（
均須按他造當事人之人數附繕本）。
                              書記官  謝  雅  惠
中    華    民    國    97    年    7     月    4     日


司法院資訊處製作；財團法人民間司法改革基金會備份。
